臺灣高等法院高雄分院刑事判決　　　　　　　　　　　九十三年度上訴字第一二號
　　上　訴　人
　　即　被　告　己○○
　　　　　　　　庚○○
右上訴人因搶奪等案件，不服臺灣高雄地方法院九十二年度訴字第二三二九號中華民
國九十二年十一月十八日第一審判決（起訴案號：臺灣高雄地方法院檢察署九十二年
度偵字第一八九五五號；併辦案號：九十二年度偵字第二三一三一號），提起上訴，
本院判決如左：
      主  文
上訴駁回。
      事  實
一、己○○曾因恐嚇取財案件，經法院判處有期徒刑六月，緩刑三年，又因竊盜、搶
    奪等案件，經法院分別判處有期徒刑一年八月及四年，更定應執行刑五年二月確
    定，自八十六年十一月十一日起算，指揮書執畢日期為九十年五月一日，復因前
    案恐嚇取財罪緩刑宣告經撤銷，於同年五月二日接續執行，指揮書執畢日期為同
    年十一月一日，嗣於八十九年七月二十四日因縮短刑期假釋出獄，於九十年十月
    十二日假釋期滿以已執行論。庚○○曾因搶奪案，經判處有期徒刑一年七月，緩
    刑三年，復因懲治盜匪條例、搶奪、恐嚇、妨害自由等案件，經臺灣高雄地方法
    院法院分別判處有期徒刑三年六月、三年二月、八月及五月，定應執行有期徒刑
    七年四月確定，刑期自八十六年四月七日起算，指揮書執畢日期為九十二年十月
    十八日，搶奪案之緩刑宣告亦經撤銷，自九十二年十月十九日起算，指揮書執畢
    日期為九十四年一月二十五日，於八十九年十一月十七日因縮短刑期假釋出監交
    付保護管束，須至九十三年九月二十九日始假釋保護管束期滿。
二、詎渠等仍不知悔改，己○○與庚○○共同意圖為自己不法之所有之概括犯意聯絡
    ，由己○○騎乘其所有之車牌號碼ＧＸＣ─六一五號重型機車後載庚○○，以附
    表一編號一至三號所示之時間、方式，搶奪附表一編號一至三號所示被害人之財
    物；並於九十二年九月十四日十四時許，己○○攜帶自己所有之客觀上足供兇器
    使用之Ｔ型扳手一支，在台南市○區○○街八十七巷口，由庚○○在旁把風，己○○則以上開扳手插入電門轉動之方式竊取戊○○所有之車牌號碼ＭＺＩ─一五
    一號重型機車一輛，得手後供作搶奪之交通工具，而騎乘該機車，攜帶客觀上具
    有危險性之前開Ｔ型扳手一支，於附表一編號四至七號所示之時間、方式，搶奪
    附表一編號四至七號所示被害人之財物。
三、己○○、庚○○於九十二年九月十四日在台南市竊取及連續搶奪他人財物後，騎
    乘右開竊得之重型機車逃逸至高雄市，嗣於同日十六時十分許，在高雄市○○路
    與大連街口，見警心虛加速逃逸，於同日十六時二十分許，在高雄市新興區○○○路一七八號旁，為警攔檢而查獲右開竊取戊○○所有之重型機車（業已發還所
    有人戊○○）及附表一編號四至七號所示之事實，並扣得右開竊得之重型機車一
    輛、己○○所有之Ｔ型扳手一支、花用剩餘之現金二千元（被害人丙○○所有）
    及毒品安非他命、海洛因各一包（另案由檢察官偵辦中）。又於同年月二十四日
    ，經警借提偵訊後，再查獲附表一編號一至三號所示之事實。
四、案經高雄市政府警察局刑警大隊、高雄市政府警察局三民第二分局分別移送及報
    告臺灣高雄地方法院檢察署檢察官偵查起訴及併案審理。
      理  由
一、訊據被告己○○、庚○○，二人於警詢、偵查、原審及本院審理中均坦承前揭犯
    行，核與被害人戊○○、丁○○、辛○○、癸○○、甲○○○、丙○○、乙○○
    、壬○○等人指訴之情節相符，並有Ｔ型扳手一支扣案、被告二人模擬共乘竊得
    之機車行搶之照片四張、員警帶同被告己○○取出遭其棄置之搶奪物品之現場照
    片六張、被告二人搶得之財物照片三張、被害人戊○○、甲○○○及丙○○三人
    分別立具之贓物認領保管收據共三紙、被害人辛○○之指認嫌犯照片三張、員警
    帶同被告二人分別前往高雄市三民區三處搶奪現場之模擬照片三張在卷可憑，事
    證明確，被告二人犯行足堪認定。
二、按刑法第三百二十一條第一項第三款之攜帶兇器竊盜罪，係以行為人攜帶兇器竊
    盜為其加重條件，此所謂兇器，其種類並無限制，凡客觀上足對人之生命、身體
    、安全構成威脅，具有危險性之兇器均屬之，且祇須行竊時攜帶此種具有危險性
    之兇器為已足，並不以攜帶之初有行兇之意圖為必要（最高法院七十九年臺上字
    第五二五三號判例足資參照），被告己○○、庚○○於行竊及行搶時所持之Ｔ型
    扳手一支，前端為金屬製之尖銳形狀，於客觀上足對人之身體、生命具有危險性
    ，自均屬兇器之一種。是核被告二人所為，均係犯刑法第三百二十一條第一項第
    三款之攜帶兇器竊盜罪、同法第三百二十五條第一項之普通搶奪罪（附表一所示
    編號一至三號部分）及同法第三百二十六條第一項之攜帶兇器搶奪罪（附表一所
    示編號四至七號部分）；又被告二人就右開犯行部分，有犯意之聯絡及行為之分
    擔，均為共同正犯。再渠等二人所為普通搶奪、攜帶兇器搶奪之犯行，時間緊接
    ，方法相同，所犯係基本構成要件相同之罪名，顯係基於概括犯意為之，為連續
    犯，應依刑法第五十六條之規定，論以連續攜帶兇器搶奪罪。另被告二人前開所
    犯攜帶兇器竊盜與連續攜帶兇器搶奪罪間，有方法、目的之牽連犯關係，應依刑
    法第五十五條後段之規定，從較重之連續攜帶兇器搶奪罪處斷。再者，被告己○○曾因恐嚇取財案件，經法院判處有期徒刑六月，緩刑三年，又因竊盜、搶奪等
    案件，經法院分別判處有期徒刑一年八月及四年，更定應執行刑五年二月確定，
    於九十年五月一日執行完畢後，復因前案恐嚇取財罪經法院確定判決撤銷緩刑，
    於同年五月二日接續執行至同年十一月一日因假釋期滿以已執行論等情，有臺灣
    高等法院被告全國前案紀錄表、臺灣高雄地方法院檢察署刑案資料查註紀錄表、
    法務部在監在押資料查詢報表各乙件在卷可查，其前受有期徒刑執行完畢，於五
    年以內再犯本案最重本刑為有期徒刑以上之罪，為累犯，應依刑法第四十七條之
    規定，加重其刑。末查，被告己○○雖辯稱其符合自首規定云云，惟裁判上之一
    罪其一部分犯罪既已因案被發覺，雖在檢察官或司法警察官訊問中被告陳述其未
    發覺之部分犯罪行為，並不符合刑法第六十二條之規定，不應認有自首之效力；
    被告本案之查獲經過，係警員鄭家和、蕭世雄於三民區○○路、大連路執行巡邏
    勤務時，被告二人心虛逃跑，員警見可疑而追捕，己○○為警查獲時，渠等竊得
    之機車已為警查扣，己○○並稱機車不是他的，當時追捕之員警鄭家和即懷疑被
    告犯機車竊盜罪，嗣並於九月十四日二十一時五十三分許，依電腦資料查詢，該
    ＭＺＩ─一五一號機車車主戊○○已於同日十七時已向台南市警局第五分局開元
    派出所報案失竊，並通知戊○○於當晚二十二時至二十三時間製作筆錄，戊○○
    於警訊時並供稱機車遭竊，而被告己○○則係於九十二年九月十五日十二時接受
    警訊時，始供出行竊及搶奪犯行等情，業據證人即查獲本案之員警鄭家和於本院
    結證屬實，並有戊○○之汽車機車失竊受理報案暨尋獲證明單、車輛竊盜、車牌
    失竊資料個別查詢報表、戊○○之筆錄可憑；顯見被告己○○在供出竊盜、搶奪
    犯行前，警員已知悉被告涉有竊取機車之嫌疑甚明；依前開說明，被告己○○竊
    取機車，係在供渠等搶奪之用，有牽連犯裁判上一罪之關係，則警員既已知悉被
    告己○○有竊車之嫌疑，則被告己○○嗣後雖供出竊取機車及搶奪之犯行，均不
    能認有自首之適用，併此敘明。
三、原審以被告二人罪證明確，適用刑法第二十八條、第五十六條、第三百二十一條
    第一項第三款、第三百二十六條第一項、第五十五條、第四十七條、第三十八條
    第一項第二款，爰審酌被告二人均正值青壯年時期，不思循合法正當途徑獲致財
    富，前均已有搶奪前科，甫因前案假釋期滿執行完畢或正值假釋期間，仍不知悔
    改，猶仍憑恃身強體壯，再度犯本案之竊盜及多件搶奪犯行，惡性實屬嚴重，並
    造成行人行走於路上之恐懼，危害社會秩序甚鉅；惟姑念其等犯罪所得非多，並
    犯後均坦承犯行，態度良好等一切情狀，就被告己○○部分量處有期徒刑四年，
    被告庚○○部分量處有期徒刑三年十月，未扣案之車牌號碼ＧＸＣ─六一五號重
    型機車及扣案之Ｔ型扳手一支，均係屬被告己○○所有且為供被告二人犯罪所用
    ，業據被告二人供承在卷，並有公路監理電子閘門車號查詢重型機車車籍資料一
    紙附卷可憑，爰依刑法第三十八條第一項第二款、第三項之規定，併予宣告沒收
    。另扣案之現金新台幣二千元，為被害人丙○○所有，不予沒收；經核認事用法
    均無違誤，被告二人上訴意旨，以原審量刑過重為由，指摘原判決不當，為無理
    由，應予駁回。
四、又被告二人於本院審理時均自承在九十二年九月十日晚上九時許，於高雄市○○
    路跟河堤路附近，共同搶奪一位不詳女性騎士之皮包未遂云云（見原審九十二年
    十月六日審判筆錄）。經查，該部分犯行除被告二人之自白外，別無其他證據可
    為補強，是該部分犯行與本案並無連續犯之裁判上一罪關係，本院自不得予以審
    理；另臺灣高雄地方法院檢察署九十二年度偵字第二三一三一號併辦意旨，係關
    於附表編號六、七部分之搶奪事實，此部分原即與起訴書附表編號六、七所載之
    事實相同，本院自得審理之，併此敘明。
據上論結，應依刑事訴訟法第三百六十八條，判決如主文。
本案經檢察官王登榮到庭執行職務。
中      華      民      國    九十三    年      三      月     十 八    日
                              臺灣高等法院高雄分院刑事第一庭
                                  審判長法官  吳水木
                                        法官  洪慶鐘
                                        法官  趙文淵
右正本證明與原本無異。
如不服本判決應於收受本判決後十日內向本院提出上訴書狀，其未述上訴理由者，
並得於提起上訴後十日內向本院補提理由書狀（均須按他造當事人之人數附繕本)「
切勿逕送上級法院」。
                                      書記官  吳新貞
中    華    民    國     九十三     年       三       月     二十二   日
附表一：
 ┌──┬────┬───┬────┬─────────┬───────┐
 │編號│犯罪時間│行為人│犯罪地點│  犯罪態樣        │     附註     │
 │    │        │      │        │                  │              │
 ├──┼────┼───┼────┼─────────┼───────┤
 │ 一 │九十二年│己○○│高雄市三│己○○騎乘其所有之│手提包內有證件│
 │    │八月十二│庚○○│民區鼎泰│車牌號碼ＧＸＣ─六│、金融卡、提款│
 │    │日下午一│      │里金鼎路│一五號重型機車後載│卡、行動電話、│
 │    │時四十分│      │與民族一│庚○○，趁丁○○不│健保卡、及現金│
 │    │許      │      │路口    │備之際，由庚○○下│新台幣（下同）│
 │    │        │      │        │手搶奪丁○○所有之│三千元等物，現│
 │    │        │      │        │紅色手提包一只。  │金由二人朋分花│
 │    │        │      │        │                  │用，其餘物品皆│
 │    │        │      │        │                  │丟棄於不詳地點│
 │    │        │      │        │                  │。            │
 ├──┼────┼───┼────┼─────────┼───────┤
 │ 二 │九十二年│同右  │高雄市三│同右之犯罪態樣，搶│手提包內有證件│
 │    │八月十五│      │民區鼎泰│奪辛○○所有之咖啡│、金融卡、行動│
 │    │日十四時│      │里鼎貴路│色手提包一只。    │電話、及現金三│
 │    │三十分許│      │六十號前│    │千元，現金由二│
 │    │        │      │        │                  │人朋分花用，其│
 │    │        │      │        │                  │餘物品皆丟棄於│
 │    │        │      │        │                  │不詳地點。    │
 ├──┼────┼───┼────┼─────────┼───────┤
 │ 三 │九十二年│同右  │高雄市三│同右之犯罪態樣，搶│皮包內有證件、│
 │    │九月一日│      │民區鼎泰│奪癸○○所有之咖啡│信用卡、金融卡│
 │    │十八時五│      │里明哲路│色路易威登牌皮包一│、健保卡、行動│
 │    │十五分許│      │六號前  │只。              │電話、鑰匙、及│
 │    │        │      │        │                  │現金一萬元等物│
 │    │        │      │        │                  │，現金由二人朋│
 │    │        │      │        │                  │分花用，其餘物│
 │    │        │      │        │                  │品皆丟棄於不詳│
 │    │        │      │        │                  │地點。        │
 ├──┼────┼───┼────┼─────────┼───────┤
 │ 四 │九十二年│同右  │台南市公│己○○、庚○○於竊│手提包內有證件│
 │    │九月十四│      │園南路上│得前開戊○○所有之│、及諾基亞牌行│
 │    │日十四時│      │一家麵攤│機車後，帶Ｔ型扳│動電話一支，行│
 │    │二十分許│      │前      │手一支，由己○○騎│動電話由二人共│
 │    │        │      │        │乘該車後載庚○○，│同使用，其餘物│
 │    │        │      │        │趁甲○○○不備之際│品均丟棄在台南│
 │    │        │      │        │，由庚○○下手搶奪│市○區○○路三│
 │    │        │      │        │甲○○○所有之黑色│三三巷口水溝內│
 │    │        │      │        │手提包一只。      │，嗣經員警帶同│
 │    │        │      │        │                  │己○○在該處起│
 │    │        │      │        │                  │獲，並已發還所│
 │    │        │      │        │                  │有人甲○○○。│
 │    │        │      │        │                  │              │
 ├──┼────┼───┼────┼─────────┼───────┤
 │ 五 │九十二年│同右  │台南市北│同右之犯罪態樣，搶│手提包內有證件│
 │    │九月十四│      │門路二段│奪丙○○所有之粉紅│、健保卡、信用│
 │    │日十四時│      │一０二號│色手提包一只。    │卡、行動電話、│
 │    │二十五分│      │前      │                  │雨傘、及現金三│
 │    │許      │      │        │                  │千六百元，現金│
 │    │        │      │        │                  │及行動電話由二│
 │    │        │      │        │                  │人共同朋分使用│
 │    │        │      │        │                  │，其餘物品均丟│
 │    │        │      │        │                  │棄在右開同處水│
 │    │        │      │        │                  │溝內，嗣經員警│
 │    │        │      │        │                  │起獲，並已發還│
 │    │        │      │        │                  │所有人丙○○。│
 ├──┼────┼───┼────┼─────────┼───────┤
 │ 六 │九十二年│同右  │台南市北│同右之犯罪態樣，搶│手提包內有行動│
 │    │九月十四│      │門路二段│奪乙○○所有之黑色│電話一支，均丟│
 │    │日十四時│      │附近路段│手提包一只。      │棄在右開同處水│
 │    │三十分許│      │        │                  │溝內，業已經員│
 │    │至十五時│      │        │                  │警在該處起獲。│
 │    │三十分許│      │        │                  │              │
 │    │之間某時│      │        │                  │              │
 │    │        │      │        │                  │              │
 ├──┼────┼───┼────┼─────────┼───────┤
 │ 七 │九十二年│同右  │台南市北│同右之犯罪態樣，搶│手提包內有行動│
 │    │九月十四│      │門路二段│奪壬○○所有之灰色│電話、鑰匙、及│
 │    │日十四時│      │附近路段│手提包一只。      │零錢包，行動電│
 │    │三十分許│      │        │                  │話由二人共同使│
 │    │至十五時│   │        │                  │用，其餘物品均│
 │    │三十分許│      │        │                  │丟棄在台南市北│
 │    │之間某時│      │        │                  │區○○路○段一│
 │    │        │      │        │                  │０一號旁水溝內│
 │    │        │      │        │                  │，嗣經員警帶同│
 │    │        │      │        │                  │己○○在該處起│
 │    │        │      │        │                  │獲。          │
 └──┴────┴───┴────┴─────────┴───────┘
附錄本案論罪科刑法條全文︰
中華民國刑法第三百二十一條
犯竊盜罪而有左列情形之一者，處六月以上、五年以下有期徒刑：
一  於夜間侵入住宅或有人居住之建築物、船艦或隱匿其內而犯之者。
二  毀越門扇、牆垣或其他安全設備而犯之者。
三  攜帶兇器而犯之者。
四  結夥三人以上而犯之者。
五  乘火災、水災或其他災害之際而犯之者。
六  在車站或埠頭而犯之者。
前項之未遂犯罰之。
中華民國刑法第三百二十五條第一項
意圖為自己或第三人不法之所有，而搶奪他人之動產者，處六月以上五年
以下有期徒刑。
中華民國刑法第三百二十六條
犯前條第一項之罪，而有第三百二十一條第一項各款情形之一者，處一年
以上七年以下有期徒刑。
前項之未遂犯罰之。
                                                                        Ｆ
